【裁判字號】    98,聲,30
【裁判日期】    980331
【裁判案由】    聲明異議
【裁判全文】
臺灣基隆地方法院民事裁定                98年度聲字第30號
聲明異議人
即  債權人  台灣金聯資產管理股份有限公司
法定代理人  乙○○
相  對  人
即  債務人  協興隆工程股份有限公司
兼
法定代理人  甲○○
上列當事人間強制執行事件，聲明異議人即債權人就本院民事執
行處司法事務官於民國98年2月4日98年度司執字第300號裁定，
聲明異議，本院裁定如下：
    主  文
原裁定廢棄。
聲明異議程序費用由聲明異議人負擔。
    理  由
一、按當事人對於司法事務官處理事件所為之終局處分，得於處
    分送達後十日之不變期間內，以書狀向司法事務官提出異議
    。司法事務官認前項異議有理由時，應另為適當之處分；認
    異議為無理由者，應送請法院裁定之。法院認第1 項之異議
    為有理由時，應為適當之裁定；認異議為無理由者，應以裁
    定駁回之。民事訴訟法第240 條之4 第1 、2 、3 項分別定
    有明文。又按債權人依強制執行法第 4條第1項第6款聲請強
    制執行者，應提出得為強制執行名義之證明文件，前項證明
    文件，未經提出者，執行法院應調閱卷宗，但受聲請之法院
    非係原第一審法院時，不在此限，強制執行法第6條第1項第
    6款及第2項定有明文。
二、次按債權人依強制執行法第 4條第1項第6款之執行名義聲請
    強制執行者，應提出得為強制執行名義之證明文件，同法第
    6條第1項第6款定有明文。次按本票准許強制執行之裁定，
    係強制執行法第 4條第1項第6款之執行名義，屬非訟事件程
    序（非訟事件法第 194條）。法院之裁定並無確定實體法律
    關係之效力。參酌本票具提示性及繳回性，執票人行使追索
    權時，仍需提示票據始能行使權利。本票執票人聲請裁定准
    許強制執行，亦係其行使追索權方式之一，從強制執行在滿
    足債權人私法上請求權之觀點，其聲請強制執行時，自仍需
    提出本票原本於執行法院，以證明其係執票人而得以行使追
    索權（最高法院95年度台簡上字第26號判決要旨、臺灣高等
    法院暨所屬法院 95年法律座談會民執類提案第2號研討結果
    、司法院95年第2期民事業務研究會－強制執行專題第6則研
    討結果參照）。又按強制執行程序如有左列情形之一，致不
    能進行時，執行法院得以裁定駁回其強制執行之聲請，並於
    裁定確定後，撤銷已為之執行處分：一、債權人於執行程序
    中應為一定必要之行為，無正當理由而不為，經執行法院再
    定期限命為該行為，無正當理由逾期仍不為者。二、執行法
    院命債權人於相當期限內預納必要之執行費用而不預納者，
    強制執行法第28條之1亦定有明文。
三、本件聲明異議意旨略以：聲明人於民國 98年1月15日蒙鈞院
    諭示，應陳報債權證明文件之本票正本乙份，以證明聲明人
    確係真正本票執票人。惟因聲明人內部相關債權證明文件需
    由多位高層主管許可始得申調，過程動輒需耗費一個星期的
    工作天數，又因收文後一星期，恰逢長達九天的農曆年假，
    實無法於農曆年假前立即陳報鈞院。本件駁回裁定係於98年
    2月4日作成，基於上情，聲明人未能於農曆年前陳報本票正
    本。惟依強制執行法第6條第2項，本件執行名義原審理法院
    即係鈞院，鈞院自得依職權調卷審核；況聲明人非不願配合
    鈞院補正文件，係因補正時限過於倉促，致無法補正完畢，
    故本件駁回執行裁定除延緩債務人清償債務之時間，亦讓其
    他債權人無法獲得債權實現，為此懇請鈞院撤銷駁回強制執
    行之裁定，並續行審理該程序等語。
四、經查，聲明人經本院民事執行處於98年1月12日以執行命令
    命聲明人應於文到5日內補正本票原本，該補正通知並於同
    年月15日合法送達於聲明人，惟聲明人逾期仍未補正，經本
    院民事執行處司法事務官於98年2月4日裁定駁回聲明人之聲
    請，而聲明人直至98年2月18日始行補正系爭本票原本等情
    ，核與本院98年度司執字第300號民事執行卷宗內容相符。
    揆諸前揭說明，因本票具有提示性及繳回性，縱本院為本件
    執行名義之原審法院而得以調閱原卷宗，亦無從取得系爭本
    票原本供核，故本院民事執行處在無從依職權調閱本票原本
    情形下，以聲明人逾期仍未提出本票原本為由，裁定駁回聲
    明人所為強制執行之聲請，難謂為不當（但仍應注意強制執
    行法第28條之1第1款規定）。惟按債權人如於執行法院裁定
    駁回後抗告法院審理中，始補正強制執行法第28條之1所定
    之行為或費用者，因執行程序已無不能進行之原因，似仍應
    承認其補正之效果，以免有害強制執行程序之經濟性（參照
    張登科，強制執行法第233、234頁；楊與齡，強制執行法論
    第318頁）。是本件異議人嗣後已於98年2月18日聲明異議程
    序前補正系爭本票原本，揆諸上開說明，仍不得遽駁回其強
    制執行之聲請。
五、是本件民事執行處駁回聲明異議人強制執行之聲請，未及審
    究強制執行程序已無不能進行之原因，仍屬未當，則異議人
    請求廢棄原裁定，應認為有理由，爰依民事訴訟法第240之4
    條第 3項之規定，裁定如主文所示，應由本院民事執行處司
    法事務官依法繼續審究辦理。
中    華    民    國    98    年    3    月    31    日
                  民事庭法  官  林玉珮
以上正本係照原本作成。
如對本裁定抗告，應於本裁定送達後10日內，向本院提出抗告狀
，並繳納抗告費新臺幣1000元。
中    華    民    國    98    年    3    月    31    日
                        書記官  洪福基


司法院資訊處製作；財團法人民間司法改革基金會備份。
